【裁判字號】    97,交抗,1072
【裁判日期】    970827
【裁判案由】    違反道路交通管理處罰條例
【裁判全文】
臺灣高等法院交通事件裁定            97年度交抗字第1072號
抗  告  人
即受處分人  甲○○
上列抗告人因違反道路交通管理處罰條例案件，不服臺灣臺北地
方法院，中華民國97年7月23日所為裁定（97年度交聲字第1473
號），提起抗告，本院裁定如下：
    主  文
抗告駁回。
    理  由
一、原裁定意旨略以：本件受處分人甲○○駕駛車牌號碼CJ-319
    8號自用一般小客車，於民國97年3月6日15時30分許，在行
    經台北縣樹林市○○路、保安二街口時，紅燈左轉，為臺北
    縣政府警察局樹林交通分隊警員當場舉發等情，業據證人即
    舉發警員到庭證述明確。原處分機關台北市交通事件裁決所
    依違反道路交通管理處罰條例第53條第1項規定，裁處罰鍰
    新臺幣（下同）2千7百元，並依同條例第63條第1項第3款記
    違規點數3點，並無不當，異議應予駁回等語。
二、抗告意旨略以：抗告人於97年3月6日行車行經台北縣樹林市
    ○○路往保安二街行駛時，因路口為紅燈號誌，導致回堵於
    中山路及保安二街前一路口，以致異議人車輛妨礙橫向車輛
    直行，且前方回堵，為防止更嚴重回堵，於路口處左轉以疏
    解交通，況抗告人也看到左前方號誌為紅燈，實在沒有必貪
    圖這十公距離而闖紅燈。警員稱通常該時刻不可能回堵，乃
    個人推測之詞，依罪疑唯輕法則，尚不能證明抗告人有闖紅
    燈云云。
三、本院按：
(一)汽車駕駛人行經有燈光號誌管制之交岔路口闖紅燈者，處新
    臺幣1,800 元以上5,400 元以下罰鍰；又有前開情形者，記
    違規點數3 點，道路交通管理處罰條例第53條第1項 、第63
    條第1 項第3 款分別定有明文。
(二)交通違規之舉發可分為「當場舉發」及「逕行舉發」，由於
    逕行舉發之受處分人並無當場向舉發員警辯駁、陳述意見之
    機會，故現行法制就逕行舉發之條件多所設限，此觀道路交
    通管理處罰條例第7條之2之規定自明。至於當場舉發交通違
    規事件，鑑於交通違規事實往往驟然而現、稍縱即逝，若硬
    性要求舉發員警不分違規情節一律必須預留證據，俾便事後
    提出供法院審查，除有現實技術可行性之困難外，將大幅提
    高交通管理之行政成本，並嚴重削弱道路交通管理之行政效
    能，此絕非立法者制定道路交通管理法規之本意。是以，舉
    發警員之證述，即屬重要之證據方法。
四、經查：
(一)抗告人於97年3月6日15時30分許，駕駛車牌號碼：CJ-3198
    號自用一般小客車，行經台北縣樹林市○○路、保安二街口
    時，遭警欄停舉發之事實，為抗告人所坦承不諱，並有北縣
    警交字第C00000000號通知單乙紙在卷可稽。
(二)證人即舉發本件交通違規事件之警員胡德雄於原審證稱：「
    受處分人沿著中山路1段往保安街1段方向行駛，他到中山路
    1段與保安二街的路口時，中山路為紅燈，他紅燈左轉保安
    二街，我在違規現場圖的取締地點將受處分人攔停開單告發
    」；「當時那地方沒有塞車，中山路的路口已經變紅燈了，
    受處分人才通過停止線左轉保安二街」、「當時車流正常，
    他是直接左轉過來，在開單當時受處分人就這樣辯解，可是
    我當時看得很清楚，並沒有車流很多的狀況」等語 (原審97
    年7月11日訊問筆錄)，並提出現場圖2紙、現場照片6張為證
    。依現場圖所示，警員係站在中正路左轉保安二街之第一個
    路口，距中山路待轉區甚近，衡情應不致有誤認之情形。又
    舉發之時間為當日下午15時30分許，並非上、下班尖峰時間
    ，依常情車流量不可能過多致發生回堵之情形，如有回堵，
    員警依其職責，理應移至中山路、保安二街口指揮交通，不
    太可能從容地在保安街口進行取締違規之工作。從而，本件
    警員上開證述，並不違經驗法則，應可採信。
(三)又刑事訴訟法之證據法則，依道路交通處罰條例第89條前段
    規定，於交通異議事件，固同有適用。惟證人胡德雄於原審
    係明確證稱：「車流正常，他是直接左轉過來」等語，已如
    上述，並非依舉發之時間，推測當時不可能回堵，自非證人
    個人推測之詞。又本件既有證人胡德雄上開明確之證述，及
    現場圖、現片等佐證。證人之證述又與經驗法則無違，自有
    相當之證明力，足以認定抗告人確有闖紅燈之違規行為，亦
    無罪疑唯輕法則之適用。
五、綜上，原處分機關以抗告人行經有燈光號誌管制之交岔路口
    闖紅燈，依道路交通管理處罰條例第53條第1項、道路交通
    管理事件統一裁罰基準及處理細則等規定，對異議人處以2,
    700元罰鍰，並依道路交通管理處罰條例第63條第1項第3款
    規定記違規點數3點，於法並無不合。原審裁定異議駁回，
    並無不當。抗告人仍執前詞，指摘原裁定不當，非有理由，
    抗告應予駁回。
據上論結，應依道路交通案件處理辦法第26條，刑事訴訟法第41
2條，裁定如主文。
中    華    民    國    97    年    8     月    27    日
                  刑事第十七庭  審判長法  官  趙功恆
                                      法  官  高明哲
                                      法  官  陳世宗
以上正本證明與原本無異。
不得再抗告。
                                      書記官  魏汝萍
中    華    民    國    97    年    8     月    27    日


司法院資訊處製作；財團法人民間司法改革基金會備份。
